【裁判字號】    94,簡上,172
【裁判日期】    950124
【裁判案由】    損害賠償
【裁判全文】
臺灣桃園地方法院民事判決
上  訴  人  丙○○
            乙○○
共      同
訴訟代理人  孫志堅律師
被 上訴 人  建明汽車客運股份有限公司
法定代理人  丁○○
訴訟代理人  甲○○
上列當事人間請求損害賠償事件，上訴人對於中華民國94年6 月
21日本院中壢簡易庭94年度壢簡字第237 號第一審判決提起上訴
，經本院於民國95年1 月10日言詞辯論終結，判決如下：
    主  文
原判決關於命上訴人連帶給付超過新臺幣壹萬伍仟佰貳拾肆元
部分，及該部分假執行之宣告，暨除確定部分外訴訟費用之裁判
均廢棄。
上開廢棄部分，被上訴人在第一審簡易之訴駁回。
其餘上訴駁回。
第一審（除確定部分外）、及第二審訴訟費用由上訴人連帶負擔
百分之二十，餘由被上訴人負擔。
    事實及理由
一、被上訴人起訴主張：上訴人丙○○受僱於被上訴人擔任司機
    ，上訴人乙○○為其人事保證人，上訴人丙○○於民國91年
    12月6 日夜間9 時許因誤認其前班司機故意遲延交班，影響
    其載客量及績效，竟在桃園縣新屋交流道下，持石塊砸毀被
    上訴人所有之車號AH-038號營業用大客車（下稱系爭車輛）
    之前擋風玻璃，致該車前擋風玻璃及上客車門玻璃破裂毀損
    ，被上訴人因而支出修復費用新臺幣（下同）68,500元，且
    車輛修復期間，系爭車輛因無法載客受有營業損失52,367元
    ，爰依侵權行為及人事保證之法律關係，請求上訴人連帶給
    付120,867 元，及自起訴狀繕本送達翌日起至清償日止，按
    年息百分之5 計算之利息。原審判決：上訴人應連帶給付被
    上訴人68,667元，及上訴人丙○○自94年3 月21日起，上訴
    人乙○○自94年3 月24日起，均至清償日止，按年息百分之
    5 計算之利息，並駁回被上訴人之其餘請求。被上訴人就其
    敗訴部分並未上訴，並聲明：請求駁回上訴。
二、上訴人則以：
  (一)上訴人丙○○固因一時衝動而砸毀被上訴人系爭車輛之前擋
    風玻璃，然本件係因上訴人丙○○遵從被上訴人指示告知前
    車司機即訴外人呂明憲將票款繳回，該司機不但未予理會，
    且反駕車向上訴人丙○○挑釁差點造成車禍，故上訴人丙○
    ○方下車丟石塊砸毀系爭車輛之前擋風玻璃，爰主張類推適
    用民法第224 條、第217 條之規定，請求減免賠償金額。
  (二)上訴人丙○○僅砸毀系爭車輛之前擋風玻璃，並未毀損上客
    車門之玻璃，故就被上訴人所請求修復費用中之上客車門玻
    璃工料部分應予扣除。又上訴人將系爭車輛之損害狀況前往
    訴外人萬芳重車修理場估價，修復費用僅需2,300 元，故上
    訴人所應賠付之修復費用金額應僅2,300 元。就營業損失部
    分，一般調料連同更換玻璃至多2 日即可完成，被上訴人主
    張之不能營業日數長達7 日，顯違常情。又原審所計算之被
    上訴人每日營業損失金額亦有誤。
  (三)並聲明：
    1.原判決不利於上訴人之部分廢棄。
    2.上開廢棄部分，被上訴人於第一審之訴駁回。
三、本院判斷：
  (一)經查，上訴人丙○○於91年11月26日至91年12月6 日期間，
    受僱於被上訴人擔任司機，上訴人乙○○為其人事保證人之
    事實，有被上訴人所提出之駕駛契約書、保證書、保證人規
    約影本附卷可稽，且為上訴人所不爭執，堪信為實在。又上
    訴人丙○○於91年12月6 日夜間9 時許，持石塊砸毀被上訴
    人所有車號AH-038號營業用大客車之前擋風玻璃，致該車前
    擋風玻璃破裂毀損乙節，亦據被上訴人提出系爭車輛之前擋
    風玻璃損害照片為證，且為上訴人所不爭執，亦堪認屬實。
    被上訴人雖主張上訴人丙○○同時亦毀損系爭車輛之上客車
    門玻璃云云，惟為上訴人所否認，而按當事人主張有利於己
    之事實者，就其事實有舉證之責任，民事訴訟法第277 條前
    段定有明文，故本件被上訴人自應就上訴人丙○○毀損系爭
    車輛之「上客車門玻璃」之此有利於己的事實負證明之責。
    經本院依職權調閱本院92年度壢簡字第385 號刑事卷宗、臺
    灣桃園地方法院檢察署92年度偵字第2938號偵查卷宗，證人
    呂明憲僅證稱：上訴人丙○○先用第1 塊石頭砸玻璃，看沒
    穿透，又撿石頭，才造成照片上受損現象等語，而對照上開
    偵查卷內所附照片，亦僅可見前擋風玻璃受損之情形，從而
    ，依上述證人呂明憲之證詞僅可證明上訴人丙○○毀損前擋
    風玻璃，尚不能證明其毀損上客車門玻璃之事實。此外，被
    上訴人迄至本件言詞辯論終結，猶未能就其主張之上開事實
    舉證以實其說，故其主張上訴人丙○○毀損上客車門玻璃云
    云，自無可採。
  (二)按因故意或過失不法侵害他人之權利者，負損害賠償責任，
    民法第184 條第1 項前段定有明文。又依前揭卷附之保證書
    及保證人規約，保證人對於被保證人之故意或過失行為致被
    上訴人公司所受損害，應負連帶賠償之責。是被上訴人本於
    侵權行為及人事保證之法律關係，請求上訴人就前揭故意侵
    權行為所生損害負連帶賠償責任，洵屬有據。茲就被上訴人
    所得請求之損害賠償分述如下：
    1.系爭車輛前擋風玻璃修復費用：
      按不法毀損他人之物者，被害人得請求賠償其物因毀損所
      減少之價額，且得以修復費用為估定之標準，但以必要者
      為限，民法第196 條、最高法院77年度第9 次民事庭會議
      決議可資參照。本件兩造均同意關於前擋風玻璃部分之修
      理費用，零件部分折舊後以4,700 元計算，工資部分以5,
      000 元計算，故被上訴人此部分得請求之金額合計應為9,
      700 元（見本審卷第63頁），其逾此部分之請求，則為無
      理由，應予駁回。
    2.系爭車輛營業損失：
      按損害賠償，除法律另有規定或契約另有訂定外，應以填
      補債權人所受損害及所失利益為限；依通常情形，或依已
      定之計劃、設備或其他特別情事，可得預期之利益，視為
      所失利益，民法第216 條第1 項、第2 項定有明文。系爭
      車輛依通常情形，每日均可為被上訴人運輸乘客以營運獲
      利，故被上訴人之系爭車輛修繕期間，其無法以之運輸乘
      客受有營業損失，堪認係其所失利益，自得向上訴人請求
      損害賠償。又本件兩造均同意系爭車輛因修繕前擋風玻璃
      而不能營業之日數以2 日計算，及每日被上訴人之營業損
      失以2,812 元計算（見本審卷第52、63頁），故此部分被
      上訴人得請求之金額應為5,624 元（2,812 ×2 = 5,624
      ），其逾此部分之請求，則為無理由，應予駁回。
    3.綜上，被上訴人得向上訴人請求之費用包括修復費用及營
      業損失，合計應為15,324元。其逾此部分之請求，應屬無
      理由。
  (三)按損害之發生或擴大，被害人與有過失者，法院得減輕賠償
    金額，或免除之；前開規定，於被害人之代理人或使用人與
    有過失者，準用之，民法第217 條第1 項、第3 項固定有明
    文。然查，本件上訴人丙○○雖主張其係因被上訴人之另一
    受僱人呂明憲的挑釁行為，使其一時衝動以石塊砸毀系爭車
    輛之前擋風玻璃云云，惟被上訴人否認之，而查，上訴人就
    上開事實並未舉證以實其說，自無可採。是上訴人依民法第
    217 條之規定，主張被上訴人之使用人與有過失，而請求減
    免賠償金額，核屬無理由。
四、綜上所述，被上訴人依侵權行為及人事保證之法律關係，請
    求上訴人連帶給付15,324元，及自起訴狀繕本送達翌日即上
    訴人丙○○自94年3 月21日起、上訴人乙○○自94年3 月24
    日起，均至清償日止，按年息5 ％計算之利息，為有理由，
    應予准許，逾此範圍之請求，即屬無據，應予駁回。原審就
    超過上開應准許部分，為上訴人敗訴之判決，並為假執行之
    宣告，自有未洽。上訴意旨就此部分指摘原判決不當，求予
    廢棄改判，為有理由。至於上開應准許部分，原審判命上訴
    人給付，並為假執行之宣告，核無違誤，上訴意旨，就此部
    分，仍執陳詞，指摘原判決不當，求予廢棄，為無理由，應
    駁回其上訴。
五、本件事證已臻明確，兩造其餘攻擊、防禦及舉證，經審酌後
    與判決結果無影響，爰不逐一論列，附此敘明。
六、據上論結，本件上訴為一部有理由，一部無理由，依民事訴
    訟法第436 條之1 第3 項、第450 條、第449 條第1 項、第
    79條、第85條第2 項，判決如主文。
中    華    民    國    95    年    1     月    24    日
                  民事第一庭  審判長  法  官  郭琇玲
                                      法  官  陳婉玉
                                      法  官  林曉芳
不得上訴
以上正本證明與原本無異
中    華    民    國    95    年    1     月    24    日
                                      書記官  葉菽芬


司法院資訊處製作；財團法人民間司法改革基金會備份。
